臺灣臺北地方法院刑事裁定　　　　　　　　　　　　　九十一年度自字第八一二號
　　自　訴　人　乙○○　男　三.
　　被　　　告　丙○○　女　五.
　　　　　　　　甲○○　男　五.
右列被告等因背信案件，經自訴人提起自訴，本院裁定如左：
    主  文
自訴駁回。
    理  由
一、自訴意旨略以：自訴人乙○○於民國八十九年十月三十日晚上七時三十分許，在
    台北縣汐止市○○路經環泥建設開發股份有限公司（下稱環泥公司）委任之旭泰
    房屋售屋小姐即被告丙○○之介紹，以新台幣（下同）三百九十六萬元之代價，
    向環泥公司購買坐落台北縣汐止市○○路二段六八七巷五二弄一號二十一樓房屋
    及其基地應有部分，被告丙○○竟稱前揭房屋於前次颱風來襲時未淹水，致其誤
    信為真，而購買前揭房地，並在前揭房地買賣契約書上簽名蓋章，惟被告丙○○
    未依約將前揭房地契約書交付環泥公司蓋妥公司大小章，故前揭房地買賣契約並
    未成立生效，嗣於同年十一月一日汐止地區即因象神颱風造成水災，自訴人為免
    權益受損，乃要求被告丙○○將前揭房地買賣契約書交予自訴人，並要求其未將
    契約書交予自訴人之前，不得辦理過戶，惟被告丙○○係為自訴人處理事務之人
    ，為環泥公司不法之利益，竟藉故不將契約書交予自訴人，遲至同年十一月十日
    ，被告丙○○竟郵寄二份空白契約書予自訴人，自訴人遂於同年十一月十三日，
    再次要求被告丙○○於未將前揭買賣契約書交予自訴人之前，不得辦理過戶，被
    告甲○○係被告委託，為自訴人處理過戶、繳稅相關手續之專業代書，環泥公司
    既未依約將蓋妥環泥公司大小章之前揭房地買賣契約書交予自訴人，自訴人即撤
    銷委託，被告甲○○為環泥公司不法之利益，竟於同年十一月六日、九日逕以自
    訴人名義向臺北縣稅捐稽徵處瑞芳分處繳交土地增值稅及契稅，致自訴人受有損
    失，因認被告丙○○、甲○○均涉犯刑法第三百四十二條第一項之背信罪嫌云云
    。
二、按法院或受命法官於自訴案件第一次審判期日前訊問及調查結果，如認為案件有
    刑事訴訟法第二百五十二條至第二百五十四條之情形者，得以裁定駁回其自訴，
    同法第三百二十六條第三項定有明文。按刑法第三百四十二條之背信罪，須以為
    他人處理事務為前提，所謂他人云者，係指受他人委任，而為其處理事務而言，
    最高法院四十九年台上字第一五三０號著有判例可資參照；另按刑法第三百四十
    二條第一項之背信罪，必須違背任務之行為，具為圖加不法損害之意思，為構成
    要件，若本人利益之受損害，乃基於正當原因，並非不法，則因缺乏犯罪意思要
    件，即難律以本罪，最高法院五十三年台上字第二四二九號判例可資參考。
三、自訴人認被告丙○○、甲○○涉犯刑法第三百四十二條第一項之背信罪嫌，係以
    被告丙○○未依約定將蓋妥環泥公司大小章之契約書交予自訴人，及被告甲○○
    事後仍至臺北縣稅捐稽徵處瑞芳分處繳交土地增值稅及契稅，造成其損失，並提
    出前揭房屋土地買賣合約書影本、存證信函及回執影本、台北縣稅捐稽徵處土地
    增值稅及契稅繳款書影本、房地產登記費用明細表影本各一件為證。訊據被告丙
    ○○、甲○○均堅詞否認有何自訴人所指背信犯行，被告丙○○辯稱：「伊是仲
    介個案跑單，合約書已交給環泥公司，之後的事都是環泥公司處理，自訴人在工
    地簽約後辦公室泡水，合約書泡水就破破爛爛，合約書無法交給自訴人，後來自
    訴人也有補簽，伊並未向自訴人保證房屋附近不會淹水，附近都有商家，自訴人
    可以自己去問，伊並未與自訴人約定契約書必須蓋好公司大小章後再還給他，因
    伊必須經主管同意，由主管處理，自訴人現在拿的合約書是後來淹水後，環泥公
    司交給他的，並無背信犯行。」等語，被告甲○○辯稱：「伊是環泥公司代書，
    合約的事是公司營業部在處理，公司的人叫我去辦我就去辦，公司的林小姐說事
    情還沒談好，先不要辦過戶，但林小姐說可以先報稅，因為自訴人已先繳了五十
    萬元，伊是依公司指示去台北縣汐止市○○○路臺北縣稅捐稽徵處瑞芳分處汐止
    辦事處辦理繳交土地增值稅及契稅事宜，並未辦理過戶，洵無背信犯行。」等語
    。查：
（一）自訴人與環泥公司於八十九年十月三十日簽訂前揭房地買賣契約，自訴人繳交
      定金十萬元、規費八萬二千七百元、簽約金三十七萬元予環泥公司，買賣雙方
      就買賣標的物及價金均已互相同意，前揭房地買賣契約即已成立；自訴人雖指
      述被告丙○○代理環泥公司同意自訴人業與環泥公司特別約定須在前揭房地買
      賣契約書上蓋妥環泥公司大小章後契約始生效及被告丙○○欺騙其前揭房屋於
      前次颱風來襲時未淹水云云，惟除自訴人單方指述外，均為被告丙○○所否認
      ，而汐止地區於八十八年間瑞伯颱風來襲時曾淹水，於眾所週知之事實，即使
      前揭房屋所在之大同路一帶於賀伯颱風來襲時未淹水，惟並不保證其後即不會
      淹水，而一般人於購買房屋時，多經查證週遭生活環境狀況如何，自訴人當不
      難查證，況自訴人係受過高等教育之有相當智識之人，豈會因售屋小姐即被告
      丙○○所言即遭欺騙之理？自訴人復未能提出證據證明其此部分指訴，故自訴
      人據上二點認前揭房地買賣契約不成立云云，不足採信；台灣高等法院九十一
      年度上易字第二九號判決亦同此認定，有該判決正本影本一件在卷可憑，被告
      丙○○所辯，應堪採信。
（二）被告丙○○係受環泥公司委任，代理環泥公司與自訴人簽訂前揭房地買賣契約
      之旭泰房屋售屋小姐，其係環泥公司之代理人，受環泥公司之委任，為環泥公
      司處理房屋銷售事宜，再由（一）所述可知，自訴人不能證明其指訴被告丙○
      ○代理環泥公司同意自訴人業與環泥公司特別約定須在前揭房地買賣契約書上
      蓋妥環泥公司大小章後契約始生效及保證前揭房屋未曾淹水二節，被告丙○○
      既未與自訴人有何特別約定或保證，即難認被告丙○○有何受受自訴人委任，
      而為其處理事務之可言，足見被告丙○○並非受自訴人委任而為其處理事務之
      人，揆諸上揭說明，要與背信罪之構成要件有間，被告丙○○自無成立背信罪
      之餘地。
（三）被告甲○○係環泥公司僱用之代書，其依據環泥公司營業部林小姐之指示僅辦
      理申報及繳納前揭房地買賣之土地增值稅及契稅等稅捐事宜，尚未辦理前揭房
      地買賣之過戶事宜，係受環泥公司之委任，為環泥公司辦理申報及繳納前揭房
      地買賣之土地增值稅及契稅等稅捐事宜，從未與自訴人見面或有任何形式之聯
      繫，業據自訴人自承在卷（詳本院九十一年十二月十七日審理筆錄），則被告
      甲○○自未受自訴人委任，為其處理事務，顯不該當於背信罪之構成要件，又
      自訴人指稱被告甲○○捨近求遠，至臺北縣稅捐稽徵處瑞芳分處繳交土地增值
      稅及契稅云云，然被告甲○○繳交土地增值稅及契稅之地點係位於臺北縣汐止
      市○○○路之臺北縣稅捐稽徵處瑞芳分處汐止辦事處，有台北縣稅捐稽徵處土
      地增值稅及契稅繳款書影本在卷足稽，並非如自訴人所言遠至臺北縣瑞芳鎮辦
      理申報稅捐事項，自訴人顯然未經查證，即率然空言指摘，自不足採。
    綜上所述，被告丙○○、甲○○均非受自訴人委任處理事務之人，自無違背職務
    之行為可言，自訴人提出之前揭房屋土地買賣合約書影本、存證信函及回執影本
    、台北縣稅捐稽徵處土地增值稅及契稅繳款書影本、房地產登記費用明細表影本
    各一件僅足證明其向環泥公司購買前揭房地，並已繳交土地增值稅及契稅等情，
    尚不足以證明被告丙○○、甲○○有何自訴人指訴之背信犯行，自訴人嗣後與環
    泥公司解除契約，遭環泥公司扣除二十三萬五千元違約金，其損失係因其本身投
    資錯誤，汐止地區房地產跌價之大環境所造成，與被告丙○○、甲○○無涉。被
    告丙○○、甲○○二人之行為與背信罪之構成要件不合，自難以該罪相繩。此外
    ，又查無其他積極證據足認被告丙○○、甲○○確有自訴人所指背信犯行，應認
    其等犯罪嫌疑均屬不足，而有刑事訴訟法第二百五十二條第十款情形，依照首揭
    說明，自訴應予駁回。
據上論斷，應依刑事訴訟法第三百二十六條第三項、刑法第二百五十二條第十款，裁
定如主文。
中      華      民      國    九十一    年      十二    月    三十一    日
                                      臺灣臺北地方法院刑事第六庭
                                          法  官  黃  雅  芬
右正本證明與原本無異。
如不服本裁定，應於送達後五日內向本院提出抗告狀。
                                          書記官  楊  麗  娟
中      華      民      國    九十二    年        一    月       六     日
